【裁判字號】    97,易,696
【裁判日期】    971224
【裁判案由】    違反農藥管理法
【裁判全文】
臺灣嘉義地方法院刑事判決               97年度易字第696號
公  訴  人  臺灣嘉義地方法院檢察署檢察官
被      告  甲○○
                      號
上列被告因違反農藥管理法案件，經檢察官提起公訴（97年度偵
字第7298號），被告於準備程序中就被訴事實為有罪之陳述，經
本院合議庭裁定由受命法官改依簡式程序審理，判決如下：
    主  文
甲○○犯農藥管理法第四十八條第一項第一款之販賣偽農藥罪，
處有期徒刑伍月，如易科罰金，以新臺幣壹仟元折算壹日。
    犯 罪 事 實
一、甲○○係址設嘉義縣竹崎鄉中和村22之7 號「正大農業資材
    行」之實際負責人，明知綽號「林子恆」之成年男子所販售
    之農藥係屬農藥管理法第7 條第1 款之偽農藥，仍於民國94
    年間某日，在上開地點，以不詳價格購入「好速、滅飛、
    統讚、速威力、尚勇、世界勇、真好收、剋三害、真夠力、
    允尚好、新配方、穩有效、康寶、METHOMTL、滅蝨寶、PHOS
    AIONE、治滅殺、芬化寧、上安、Imidan、DITHIANON」等21
    項之成品農藥，陸續販售予不特定之農民，並於97年6 月間
    最後一次銷售。嗣於97年7月3日10時15分許，經法務部調查
    局嘉義縣調查站調查員查獲，並當場扣得好速500C.C11瓶
    、250C.C4 瓶、滅飛500C.C9 瓶、250C.C8 瓶、統讚8 瓶、
    速威力13瓶、尚勇7 瓶、世界勇500C.C12瓶、250C.C3 瓶、
    真好收500C.C5 瓶、250C.C4 瓶、剋三害6 瓶、真夠力5 瓶
    、允尚好7 瓶、新配方3 瓶、穩有效2 瓶、康寶3 包、METH
    OMTL250g8 包、100g1 包、滅蝨寶6 包、PHOSAIONE 2 包、
    治滅殺7 包、芬化寧100g2 包、500g3 包、上安5 包、Imid
    an21包、DITHIANON 5 包（均僅扣留各1 瓶或1 包送驗，其
    餘均責付於甲○○之配偶葉泳利），經送行政院農業委員會
    動植物防疫檢疫局檢驗結果，均認定係偽農藥，始悉上情。
二、案經臺灣嘉義地方法院檢察署檢察官指揮法務部調查局嘉義
    縣調查站偵查起訴。
    理  由
一、本件係經被告甲○○於準備程序當庭表示認罪，而經本院裁
    定以簡式審判程序加以審理，則依據刑事訴訟法第273 條之
    2 、同法第159 條第2 項之規定，不適用傳聞法則有關限制
    證據能力之相關規定，合先敘明。
二、上揭犯罪事實業據被告甲○○於偵查中及本院審理中坦承不
    諱，且扣案各項成品農藥，經行政院農業委員會動植物防疫
    檢疫局檢驗，其結果均檢出農藥成分且無核准字號，應屬農
    藥管理法第7條第1款所稱未經核准擅自製造、加工或輸入之
    偽農藥等情，有該局97年9 月5 日防檢三字第0971484605號
    函及其所附照片21張等附卷足參。此外，另有法務部調查局
    嘉義縣調查站扣押物品目錄表2 紙、責付保管書1 份、責付
    保管物件目錄表2 紙，及行政院農業委員會農業藥物毒物試
    驗所農藥檢驗報告21份等在卷可稽，是被告上揭自白核與事
    實相符，應堪採信。從而，本件事證已臻明確，被告上開販
    賣偽農藥之犯行，洵堪認定，應依法論科。
三、核被告甲○○所為，係犯農藥管理法第48條第1 項第1 項之
    販賣偽農藥罪。按刑事法若干犯罪行為態樣，本質上原具有
    反覆、延續實行之特徵，立法時既予特別歸類，定為犯罪構
    成要件之行為要素，則行為人基於概括之犯意，在密切接近
    之一定時、地持續實行之複次行為，倘依社會通念，於客觀
    上認為符合1 個反覆、延續性之行為觀念者，於刑法評價上
    ，即應僅成立1 罪。學理上所稱「集合犯」之職業性、營業
    性或收集性等具有重複特質之犯罪均屬之，例如經營、從事
    業務、收集、販賣、製造、散布等行為概念者是（最高法院
    95年度台上字第1079號、95年度台上字第4686號判決意旨可
    資參照）。查被告自94年間購入上開偽農藥後，即於上址，
    陸續販賣上開偽農藥予不特定人等事實，業如前述，其犯罪
    地點具有密接性，犯罪時間具有延續性，犯罪方法亦具有反
    覆實行之特徵，依前揭說明，自應評價認係包括1 罪之集合
    犯而分別論以1 罪。爰審酌被告素行尚佳，有臺灣高等法院
    被告前案紀錄表1 份附卷可稽，被告明知上開成品農藥均屬
    偽農藥，仍陸續販賣予不特定人，影響農民、大眾身體健康
    ，有損政府機關對於農藥管理之機制，且販賣時間長達3 、
    4 年之久，數量衡情應屬非少，然被告犯後均坦承犯行，犯
    後態度良好等一切情狀，量處如主文所示之刑，並諭知易科
    罰金之折算標準。另按集合犯犯罪時間之判斷，係以最後之
    犯罪時間為準，查本件被告最後1 次販賣上開偽農藥係於97
    年6 月間某日，業據被告供承在卷（本院卷第13頁），是被
    告上開犯行之犯罪時間既係於96年7 月18日農藥管理法修正
    施行，及於適用減刑條例與否之時點即96年4 月25日之後，
    自應適用裁判時之現行農藥管理法論處，不生新舊法比較問
    題，亦無中華民國九十六年罪犯減刑條例之適用，均併敘明
    。
四、至查扣之上開偽農藥，依據農藥管理法第55條第1 項第1 款
    之規定：「有依本法查獲之禁用農藥或偽農藥者，不問屬何
    人所有，均沒入之」，核其性質應屬行政秩序罰，係行政機
    關依行政程序科罰之權限，法院自不得越權於判決內諭知沒
    入銷燬（最高法院92年度台上字第2718號判決意旨參照）；
    且參以偽農藥之成分大抵對於人體或環境有重大之影響，倘
    如由司法機關以非專業、妥適之方式執行沒收，即有可能因
    而造成人體或環境之傷害，執是，自宜由專業之主管機關執
    行沒入為宜，附此敘明。
據上論斷，應依刑事訴訟法第273 條之1 第1 項、第299 條第1
項前段，農藥管理法第48條第1 項第1 款，刑法第11條前段、第
41條第1 項前段，判決如主文。
本案經檢察官姜智仁到庭執行職務。
中    華    民    國    97    年    12    月    24    日
                  刑事第一庭    法  官  張志偉
以上正本證明與原本無異。
如不服本判決應於收受判決後10日內向本院提出上訴書狀，並應
敘述具體理由；其未敘述上訴理由者，應於上訴期間屆滿後20日
內向本院補提理由書（均須按他造當事人之人數附繕本）「切勿
逕送上級法院」。
中    華    民    國    97    年    12    月    24    日
                                書記官  張子涵
附錄法條：
農藥管理法第48條第1 項第1 款
有左列情形之一者，處 1 萬元以上 5 萬元以下罰鍰：
一  違反第 14 條之 1 或中央主管機關依第 15 條第 1 項所為
   之規定之一者。


司法院資訊處製作；財團法人民間司法改革基金會備份。
